【裁判字號】    97,交聲,2507
【裁判日期】    971006
【裁判案由】    聲明異議
【裁判全文】
臺灣臺中地方法院交通事件裁定        97年度交聲字第2507號
原處分機關  交通部公路總局台北區監理所板橋監理站
異  議  人
即受處分人  甲○○
                      號6樓之.
上列異議人即受處分人因違反道路交通管理處罰條例案件，對於
交通部公路總局台北區監理所板橋監理站97年8月14日所為之裁
決（板監裁字第裁41-GD0000000號違反道路交通管理事件裁決書
），聲明異議，本院裁定如下：
    主    文
原處分撤銷。
    理    由
一、原處分機關略以：異議人即受處分人甲○○（下稱受處分人
    ）於民國95年1月17日16時30分許，駕駛MFL-112號重型機車
    ，行經台中市○○路、福科路口處，因「未依兩段式左轉」
    之違規，為台中市警察局保安警察隊以中市警交字第GC0000
    000號舉發違反道路交通管理事件通知單舉發（已於95年6月
    26日繳納結案），違規當時受處分人之重型機車駕駛執照已
    易處逕註（自94年5月13日至95年5月12日），由台中市警察
    局保安警察隊另依道路交通管理處罰條例第22條第1項第4款
    規定，以中市警交字第GD0000000號舉發違反道路交通管理
    事件通知單舉發，案移本站，並無違誤。該第GD0000000號
    舉發通知單由原舉發機關依違反道路交通管理事件統一裁罰
    基準及處理細則第5條、行政程序法第74條規定，將該舉發
    通知單寄存於送達地之郵政機關，完成寄存送達，惟參酌送
    達證書勾記事項尚有未臻完備之處，為免送達爭議，本站同
    意依道路交通管理處罰條例第9條規定，於97年8月14日，以
    板監裁字第裁41-GD0000000號裁決書裁處低額罰鍰新台幣一
    千八百元，該裁決書於97年8月26日投遞郵局送達在案，受
    處分人不服於97年9月1日（郵戳日）聲明異議等語。
二、受處分人則以：原舉發通知單所載發生時間為95年1月17日1
    6時30分，受處分人始終未收到該通知單，時隔二年半後之
    97年7月15日始由原處分機關轉來，且警方於95年3月9日始
    正式開單告發延誤52日，無法理解，可說屬閉門造車或工作
    忙看錯車號或警察為求績效幻想開單。原舉發通知單非照相
    舉發，為路途攔截，開單警員與受處分人應有面對面之相遇
    時間（或發生爭執），但受處分人無此印象，如受處分人現
    場違規，執勤警員必在現場立即開單交受處分人簽收取單，
    按時繳鍰罰，惟無此手續又無受處分人簽名蓋章，且95年1
    月17日發生，至95年3月9日始補開通知單，未直接寄交受處
    分人，不無懷疑全是無事生非加害受處分人，受處分人居住
    台中市○○路○段，與黎明路相距尚遠，並非受處分人生活
    圈地區，受處分人不去黎明路，況亦未說明係在黎明路何路
    段發生等語，聲明異議。
三、按本條例所定罰鍰之處罰，受處罰人接獲違反道路交通管理
    事件通知單後，於十五日內得不經裁決，逕依第92條第3項
    之罰鍰基準規定，向指定之處所繳納結案；不服舉發事實者
    ，應於十五日內，向處罰機關陳述意見；其不依通知所定期
    限前往指定處所聽候裁決，且未依規定期限繳納罰鍰結案或
    向處罰機關陳述意見者，處罰機關得逕行裁決之，道路交通
    管理處罰條例第9條第1項定有明文。次按處理違反道路交通
    管理事件，有關文書送達之程序，依行政程序法之規定；受
    處分人非該當場被查獲之駕駛人或行為人，舉發機關應另行
    送達之；違反本條例行為之處罰，處罰機關於裁決前，應給
    予違規行為人陳述之機會；違反道路交通管理事件，行為人
    認為舉發之事實與違規情形相符者，得於接獲通知單後，親
    自或委託他人持該通知單，不經裁決向指定之處所，逕依裁
    罰基準執行並繳納罰鍰結案。另送達，於應受送達人之住居
    所、事務所或營業所為之，違反道路交通管理事件統一裁罰
    標準及處理細則第5條、第11條第1項第2款、第40條前段、
    第48條第1項及行政程序法72條第1項前段亦有明定。上揭規
    定無非在使受處分人得於處罰機關裁決前陳述意見或以最低
    處罰標準於限期內自動繳納罰鍰結案，故舉發機關應先合法
    送達舉發違反道路交通管理事件通知單予受處分人，處分機
    關所為逕行裁決始為適法。
四、查本件受處分人於95年1月17日16時30分許，駕駛MFL-112號
    重型機車，行經台中市○○路、福科路口處，因「未依兩段
    式左轉」之違規，為台中市警察局保安警察隊以中市警交字
    第GC0000000號舉發違反道路交通管理事件通知單舉發（舉
    發通知單當場交付受處分人簽名收受，已於95年6月26日繳
    納結案），違規當時受處分人之重型機車駕駛執照已易處逕
    註（自94年5月13日至95年5月12日），台中市警察局保安警
    察隊遂另依道路交通管理處罰條例第22條第1項第4款規定，
    於95年3月9日以中市警交字第GD0000000號舉發違反道路交
    通管理事件通知單舉發「持汽車駕照駕駛重機車」之違規等
    情，固有台中市警察局95年1月17日中市警交字第GC0000000
    號、95年3月9日中市警交字第GD0000000號舉發違反道路交
    通管理事件通知單及機車駕照基本資料在卷可稽。惟受處分
    人之住所已於95年1月20日遷入台中市○○區○○路3段159
    之11巷9弄2號6樓之2，而原舉發機關於95年3月9日所製發之
    中市警交字第GD0000000號舉發通知單，仍將受處分人之地
    址記載為台北縣新店市○○路○段64巷39弄13號3樓，並依該
    址以郵務方式送達上揭第GD0000000號舉發通知單予受處分
    人，致招領逾期退回之事實，有個人基本資料查詢結果、台
    中市警察局送達證書、台中市警察局交通隊違反道路交通管
    理事件通知單附卷足憑，原舉發機關就上揭第GD0000000號
    舉發通知單所為之送達即難認為合法，原處分機關未查，逕
    依道路交通管理處罰條例第22條第1項第4款及違反道路交通
    管理事件統一裁罰基準及處理細則第43條、第44條、第67條
    之規定，裁處受處分人罰鍰新台幣一千八百元，尚有未合。
    本件受處分人以其迄未收受上揭第GD0000000號舉發通知單
    為由聲明異議，為有理由，自應由本院將原處分撤銷，發回
    原處分機關另為適法之處理。
據上論斷，應依道路交通管理處罰條例第87條第2項，道路交通
案件處理辦法第20條，裁定如主文。
中    華    民    國    97    年     10    月    6    日
                  交通法庭    法  官  鍾堯航
上正本證明與原本無異。
如不服本裁定應於送達後五日內向本院提出抗告狀。
                              書記官  吳淑願
中    華    民    國    97    年     10    月    6    日


司法院資訊處製作；財團法人民間司法改革基金會備份。
